【裁判字號】    88,易,178
【裁判日期】    890131
【裁判案由】    違反著作權法
【裁判全文】
臺灣新竹地方法院刑事判決                        八十八年度易字第一七八號
    公  訴  人  臺灣新竹地方法院檢察署檢察官
    被      告  甲○○
    選任辯護人  彭火炎
                陳勇松
                魏順華
右列被告因違反著作權法案件，經檢察官提起公訴（八十八年度偵字第二００、二０
九號），本院判決如左︰
    主  文
甲○○無罪。
    理  由
一、公訴意旨略以：被告甲○○係設於新竹縣湖口鄉○○街二三八號「新湖土雞城」
    之負責人，乃明知其購買置於店內供客人點唱用之「音圓」電腦伴唱機內所含之
    「一代女皇」、「買醉」、「港邊甘是男性傷心的所在」三首歌曲，均未經著作
    權人之授權，不得作為營業供顧客點唱之用，竟在「新湖土雞城」之公眾得出入
    之場所，將前開電腦伴唱機供不特定客人點播，而以「公開播送」之方法侵害上
    開三首歌曲之音樂著作權，嗣於八十七年十二月十七日為警當場查獲，並扣得上
    開電腦伴唱機一台、鍵盤一台及點歌本一本，因認被告涉有違反著作權法第九十
    二條之罪嫌等語。
二、按犯罪事實應依證據認定之，無證據不得推定其犯罪事實，刑事訴訟法第一百五
    十四條定有明文。又被告否認犯罪事實所持之辯解，縱屬不能成立，仍非有積極
    證據足以證明其犯罪行為，不能遽為有罪之認定，最高法院三十年上字第一八三
    一號亦著有判例。公訴人認被告涉有違反著作權法第九十二條之罪嫌，無非係以
    後述之論述為其主要論據：（一）上開事實業據告訴人美華公司之告訴代理人丁○○指述綦詳。（三）參以智慧財產權之保護係我政府近年來政策上推行之重點
    ，於各新聞媒體多所宣導，此為眾所週知之事實，且告訴人美華公司亦報紙以大
    版面公開昭告各界表明未授權任何點唱機製造商以公開播送之權，有該剪報影本
    附卷可憑。
三、按「音樂著作」及「視聽著作」為不同之著作，此觀著作權法第五條第一項第二
    、七款分別為例示即明。又著作財產權人得授權他人利用著作，著作權法第三十
    七條第一項亦載有明文。而一般之電腦伴唱機，乃係得音樂著作之著作財產權人
    授權利用該音樂著作，而作成無人演唱之「電腦ＭＩＤＩ音樂程式」（即音樂設
    備數位介面）伴唱機，於點唱時，經由電腦輸出另行錄製之靜態畫面影像或另以
    ＶＣＤ輸出另行錄製之動態畫面影像作為背景，再以伴唱程式出現伴唱音樂，同
    時將音樂著作之歌詞顯示在畫面上，而成為獨立之「視聽著作」。據此，「音樂
    著作」與一般電腦伴唱機業者製作之「視聽著作」乃為型態截然不同之著作，惟
    兩者間仍有相當之關連性，即該電腦伴唱機業者製作之「視聽著作」如欲利用他
    人之詞曲「音樂著作」，乃必需得該詞曲「音樂著作」之著作財產權人之授權。
    又著作權法第三條第一項第五款明定所謂「重製」：係指以印刷、複印、錄音、
    影像、攝影、筆錄或其他方法有形之重複製作。於劇本、音樂著作或其他類似著
    作演出或播送時予以錄音或錄影；或依建築設計圖或建築模型建造建築者，亦屬
    之。另同條項第十款明定所謂「改作」：係指以翻譯、編曲、改寫、拍攝影片或
    其搭方法就原著作另為創作。揆諸前揭規定，倘詞曲「音樂著作」之著作財產權
    人授權電腦伴唱機業者利用其詞曲「音樂著作」，而製作成電腦伴唱之「視聽著
    作」，即屬合法之「重製」，而非「改作」。再者，「公開播送」、「公開上映
    」、「公開演出」乃分屬不同性質之著作財產權權能，所謂「公開播送」：指基
    於公眾接收訊息為目的，以有線電、無線電或其他器材，藉聲音或影像向公眾傳
    達著作內容。由原播送人以外之人，以有線電或無線電將原播送之聲音或影像向
    公眾傳達者，亦屬之；而「公開上映」係指：以單一或多數視聽機或其他傳送影
    像之方法於同一時間向現場或現場以外一定場所之公眾傳達著作內容；另所謂「
    公開演出」則係指：以演技、舞蹈、歌唱、彈奏樂器或其他方法向現場之公眾傳
    達著作內容。以擴音器或其他器材，將原播送之聲音或影像向觀眾傳達者，亦屬
    之。著作權法第三條第一項第七、八、九款分別有明文為定義。依前開定義，所
    謂「公開播送」乃分為無線播送、有線播送或其他器材播送。而所謂「無線播送
    」係以公眾接受訊息為目的，以無線通訊之方式傳達著作內容，例如電台及無線
    電視之廣播播送；而所謂「有線播送」亦係以公眾接受訊息為目的，惟以有線電
    氣通訊之方式傳達著作內容，例如有線電視系統之播送。因此，「公開播送」之
    播放者與接受訊息之觀眾或聽眾乃分屬不同之地點。反之，「公開上映」則係指
    以單一或多數視聽機或其他傳送影像之方法於同一時間向現場或現場以外一定場
    所之公眾傳達著作內容，亦即以單一或多數視聽機或其他傳送影像之方法，將視
    聽著作內容以影像再現於現場或現場以外一定場所之公眾，例如在電影院、餐廳
    、ＫＴＶ店、旅館房間．．．等場所以單一或多數視聽機或其他傳送影像之方法
    放映視聽著作。因此，「公開上映」之播映者與收看者都在同一現場。又同法第
    二十五條規定：「著作人專有公開上映其視聽著作之權利」，是詞曲「音樂著作
    」並無「公開上映權」甚明。另同法第二十六條規定：著作人除本法另有規定外
    ，專有公開演出其語文、音樂或戲劇著作之權利。著作人專有以擴音器或其他器
    材公開演出其表演之權利。但將表演重製或公開播送後再以擴音器或其他器材公
    開演出者，不在此限。故「視聽著作」亦無「公開演出權」。另同法第二十四條
    則規定：著作人專有公開播送其著作之權利。但將表演重製或公開播送後再公開
    播送者，不在此限。足見詞曲「音樂著作」及「視聽著作」均有此「公開播送權
    」。從而，參照前揭明，電腦伴唱機業者製作之「視聽著作」雖有利用他人之詞
    曲「音樂著作」（按此係指經音樂著作財產權人合法授權利用而言，否則若未經
    合法授權利用，即應為非法之「擅自重製」），惟該電腦伴唱機業者製作之「視
    聽著作」既為獨立之著作，則被利用之詞曲「音樂著作」即成為該電腦伴唱機內
    「視聽著作」之部分內容，故該電腦伴唱機內之「視聽著作」於「公開上映」時
    ，應僅須得該「視聽著作」財產權人之同意或授權即可，而被利用之詞曲「音樂
    著作」之著作財產權人則不得再藉「公開上映」行為主張有詞曲「音樂著作」之
    「公開演出」。又電腦伴唱機業者製作之「視聽著作」存在之目的通常固係為供
    「演出」之用（例如唱歌），惟詞曲「音樂著作」之著作財產權人授權電腦伴唱
    機業者著作電腦伴唱「視聽著作」時，尚可於授權時決定是否保留「公開演出權
    」（按非指「視聽著作」於「公開上映」時，尚可藉「公開上映」行為主張有詞
    曲「音樂著作」之「公開演出」，而係指實際演唱歌曲、彈奏樂器等行為），故
    詞曲「音樂著作」之著作財產權人倘於授權電腦伴唱業者「重製」時明白約定保
    留「公開演出權」，則該電腦伴唱「視聽著作」於「公開上映」時，若另有利用
    涉及詞曲「音樂著作」之「公開演出行為」（例如現場歌唱、彈奏樂器．．．等
    ），即因該電腦伴唱「視聽著作」之著作財產權人未另就此「公開演出」部分取
    得詞曲「音樂著作」之著作財產權人之授權，而無權同意他人「公開演出」該詞
    取「音樂著作」。綜上，倘行為人僅以單一或多數視聽機或其他傳送影像之方法
    於同一時間向現場或現場以外一定場所之公眾傳達電腦伴唱機內「視聽著作」之
    著作內容（按此亦指業經音樂著作財產權人合法授權利用詞曲「音樂著作」之情
    形而言），而不涉及現場「公開演出行為」（例如唱歌、彈奏樂器．．．等行為
    ），則詞曲「音樂著作」之著作財產權人即不得藉該電腦伴唱「視聽著作」之「
    公開上映」行為主張有詞曲「音樂著作」之「公開演出」。然倘該電腦伴唱「視
    聽著作」之著作財產權人未另經詞曲「音樂著作」之著作財產權人授權「公開演
    出」該詞曲「音樂著作」，且明示「使用者」（按指使用電腦伴唱機公開上映「
    視聽著作」者）倘需在公共場所或公眾得出入之場所「公開演出」（例如歌唱、
    彈奏樂器．．．）該詞曲「音樂著作」，需另得詞曲「音樂著作」之著作財產權
    人之授權，則行為人在公共場所或公眾得出入之場所「公開上映」電腦伴唱「視
    聽著作」時，倘另有「公開演出」詞曲「音樂著作」之行為（例如歌唱、彈奏樂
    器．．．），即應另得詞曲「音樂著作」之著作財產權人之授權。故一般餐廳或
    ＫＴＶ、卡拉ＯＫ業者於營業場所「公開上映」電腦伴唱「視聽著作」時，如經
    電腦伴唱機業者告知或明示倘另有「公開演出」詞曲「音樂著作」之行為（例如
    歌唱、彈奏樂器．．．），即應另得詞曲「音樂著作」之著作財產權人之授權，
    則該餐廳或ＫＴＶ、卡拉ＯＫ業者倘未經詞曲「音樂著作」之著作財產權人授以
    「公開演出權」，且未告知「消費者」不得有「公開演出」詞曲「音樂著作」之
    行為（例如歌唱、彈奏樂器．．．），乃在「消費者」不知情而無刑事責任能力
    下以「公開演出」之行為（例如歌唱、彈奏樂器．．．）侵害他人詞曲「音樂著
    作」之著作財產權，即為利用無刑事責人能力之第三人（即消費者）擅自以「公
    開演出」之方法侵害他人之著作財產權（詞曲「音樂著作」）之間接正犯。
四、訊據被告甲○○固不否認有購買「音圓」電腦伴唱機供不特定客人點播之情事，
    惟堅決否認有違反著作權法犯行，並辯稱伊係向丙○○購買「音圓」電腦伴唱機
    ，而以單一視聽機播放，且伊不知有無客人點唱過「一代女皇」、「買醉」、「
    港邊甘是男性傷心的所在」三首歌曲等語。經查：
（一）「一代女皇」、「買醉」、「港邊甘是男性傷心的所在」三首詞曲「音樂著作
      」，確係原著作財產權人寶麗金音樂出版管理股份有限公司（以下簡稱寶麗金
      公司）於八十七年八月一日將著作財產權讓與予告訴人美華公司，有著作財產
      權讓與證明書一紙暨內政部著作權登記簿謄本三紙附卷可稽。據此，告訴人美
      華公司確係「一代女皇」、「買醉」、「港邊甘是男性傷心的所在」三首詞曲
      「音樂著作」之現在著作財產權人，應屬無疑。惟「音圓」電腦伴唱機乃係音
      圓國際股份有限公司（以下簡稱音圓公司）所生產，而「音圓」電腦伴唱機內
      所收錄之「視聽著作」，則係音圓公司以電腦音樂伴唱方式製作之「視聽著作
      」。然音圓公司所產製之「音圓」電腦伴唱機內所創作之「視聽著作」均於點
      歌本上註記「音圓公司」字樣，並有「音圓」字樣符水印，且音圓公司於八十
      七年間以前並未曾錄製「一代女皇」、「買醉」、「港邊甘是男性傷心的所在
      」等電腦音樂伴唱視聽內容，此亦據證人即音圓公司職員乙○○到庭證述屬。
      又經本院勘驗扣案之點歌本結果，系爭三首視聽歌曲分別為編號５２１６、７
      ００８、７２６８號，且此點歌本上亦無註記「音圓公司」字樣及「音圓」字
      樣符水印，有本院八十八年九月十七日訊問筆錄附卷足稽，顯然系爭三首視聽
      歌曲，應非音圓公司之「視聽著作」甚明。從而，告訴人美華公司代理人鄭雅
      芬陳稱扣案之「音圓」電腦伴唱機內之系爭三首視聽歌曲均未經授權等情，應
      堪足採信。
（二）第查，本件係告訴人美華公司委由告訴代理人丁○○提出刑事告訴，而告訴代
      理人丁○○於警訊中乃指述：「．．．本公司特別委任我向貴局提出侵權告訴
      ．．．（新湖土雞城如何侵害貴公司權益？）．．．未經本公司同意，竟於該
      營業場所公開播送本公司代理發行之「買醉」、「港邊甘是男性傷心的所在」
      等歌曲視聽著作」等語，有警訊筆錄在卷可參。然告訴人美華公司委任告訴代
      理人丁○○提出告訴時，併提出刑事告訴狀，而依該刑事告訴狀所載告訴之內
      容乃概括謂：「．．．新湖土雞城之負責人．．．未經告訴人同意或授權，竟
      於伊經營之營業場所重製、公開上映、公開演出、公開播送告訴人代理發行之
      著作物供他人觀賞圖利．．．爰此，依著作權法．．．提出告訴」等語。惟公
      訴意旨則以被告係將前開電腦伴唱機供不特定客人點播，而以「公開播送」之
      方法侵害上開三首歌曲之音樂著作權為起訴範圍，顯然與告訴人美華公司概括
      告訴之範圍有所出入。然無論告訴人美華公司概括告訴之範圍如何，倘公訴意
      旨部分應為無罪判決（詳如後述），則未經起訴部分即非本院得以審酌，合應
      敘明。而公訴意旨雖謂被告係將前開電腦伴唱機供不特定客人點播，而以「公
      開播送」之方法侵害上開三首歌曲之音樂著作權，然「公開演出」與「公開播
      送」係不同之侵害方式，二者之要件、內容均有所不同，已如前述。揆諸公訴
      意旨謂被告將前開電腦伴唱機供不特定客人點播之行為，實際上乃係指「公開
      上映」視聽著作（按應係指經音樂著作財產權人合法授權利用之視聽著作），
      而非「公開播送」（詳參公開播送之定義），公訴意旨謂被告將前開電腦伴唱
      機供不特定客人點播之行為，乃係以「公開播送」之方法侵害上開三首歌曲之
      音樂著作權云云，應係出於誤解。又扣案之「音圓」電腦伴唱機內之系爭三首
      視聽歌曲均未經著作財產權人即告訴人美華公司之授權，已如前述，告訴人美
      華公司自仍得主張受「公開演出權」之保護。據此，前開電腦伴唱機倘有供不
      特定客人點播上開三首視聽歌曲之情事，即併有「公開演出」上開三首詞曲音
      樂著作。是本件公訴意旨之範圍應界定於被告是否有以「公開上映」之方式侵
      害告訴人美華公司之「視聽著作」或有無「公開上映」上開三首視聽內容，而
      以「公開演出」之方式侵害告訴人美華公司之上開三首詞曲「音樂著作」之情
      事。
（三）查扣案之「音圓」電腦伴唱機內之系爭三首視聽歌曲均未經授權，已如前述，
      則扣案之「音圓」電腦伴唱機內之系爭三首視聽歌曲顯然即係「擅自重製」著
      作財產權人即告訴人美華公司之詞曲音樂著作。惟查，被告所有之扣案之「音
      圓」電腦伴唱機乃係向業者丙○○所購買，此業據證人丙○○到庭證述明確。
      參以被告僅係一般餐飲業者，應無製作視聽內容之能力，是其辯稱未自行灌製
      上開三首視聽歌曲，該扣案之「音圓」電腦伴唱機購買之初即如此等情，應非
      全然無據。況上開三首視聽內容之詞曲無論是否係被告所擅自重製，然此部分
      既未經起訴，本院自亦不得審酌。又扣案之「音圓」電腦伴唱機內之系爭三首
      視聽歌曲並非告訴人美華公司之「視聽著作」（詳參視聽著作之定義），而係
      他人未經詞曲音樂著作財產權人即告訴人美華公司之授權所錄製，故被告縱有
      「公開上映」之行為，亦無侵害告訴人美華公司之「視聽著作」可言。又被告
      係以單一視聽機於同一時間向現場之不特定公眾傳達「音圓」電腦伴唱機內電
      腦音樂伴唱「視聽著作」及未經詞曲音樂著作權人授權利用之視聽內容，業據
      被告供述明確，並有照片十二禎附卷可參，核此行為乃係屬「視聽著作」或「
      視聽內容」之「公開上映」，而非「公開播送」之行為。是公訴人謂被告以「
      公開播送」之方法侵害上開三首詞曲音樂著作云云，顯係誤解，亦如前述。從
      而，本件唯一應審究者，乃被告有無「公開上映」上開三首視聽內容，而以「
      公開演出」之方式侵害告訴人美華公司之上開三首詞曲「音樂著作」之情事。
（四）再查，告訴人美華公司代理人鄭雅芬雖到庭指稱曾指派人員至被告經營之「新
      湖土雞城」點播、演唱上開三首視聽內容之詞曲等情，惟被告則辯稱不知有無
      客人點唱過「一代女皇」、「買醉」、「港邊甘是男性傷心的所在」三首視聽
      內容之歌曲等語。按著作權法第九十一條、第九十二條關於侵害他人著作財產
      權之刑事處罰規定，乃為實害犯，必有實際之侵害行為，而侵害他人之著作財
      產權，始構成該罪，此觀著作權法第九十一條第一項規定：「擅自以重製之方
      法侵害他人之著作財產權．．．」、同法第九十一條第二項規定：「意圖銷售
      或出租而擅自以重製之方法侵害他人之著作財產權．．．」及同法第九十二條
      規定：「擅自以公開口述、公開播送、公開上映、公開演出．．．或出租之方
      法侵害他人之著作財產權．．．」即明。而本件被告雖在「公開上映」上開三
      首電腦音樂伴唱「視聽內容」時，現場提供演唱器材（例如麥克風、喇叭．．
      ．等）供不特定客人「公開演出」上開三首「視聽內容」內被授權利用之詞曲
      「音樂著作」，然該「音圓」電腦伴唱機內電腦音樂伴唱「視聽著作」或「視
      聽內容」所被授權利用或未被授權利用之詞曲「音樂著作」數量甚多，此有點
      歌本可參，實難據此即推定曾有不特定客人確曾「公開上映」上開三首「視聽
      內容」，而「公開演出」上開三首詞曲音樂著作，或有不特定客人以被告現場
      提供之演唱器材（例如麥克風、喇叭．．．等）「公開演出」上開三首「視聽
      內容」內之詞曲「音樂著作」之情事。況依首揭刑事訴訟法第一百五十四條之
      規定，犯罪事實應依證據認定之，無證據自不得以推定之方式認定犯罪事實。
且被告否認犯罪事實所持之辯解，縱屬不能成立，仍非有積極證據足以證明其
      犯罪行為，亦不能遽為有罪之認定。據此，自不能僅以被告提供前開電腦伴唱
      機供不特定客人「公開上映」電腦音樂伴唱「視聽著作」或「視聽內容」，且
      現場提供演唱器材（例如麥克風、喇叭．．．等）供不特定客人「公開演出」
      該電腦音樂伴唱「視聽著作」或「視聽內容」內被授權利用或未被授權利用之
      詞曲「音樂著作」，即遽以擬制、推定之方式認定必有不特定之客人「公開演
      出」（包括以「公開上映」上開三首「視聽內容」，而「公開演出」上開三首
      詞曲音樂著作及現場以演唱器材「公開演出」上開三首「視聽內容」內之詞曲
      「音樂著作」）上開三首詞曲「音樂著作」之事實，否則告訴人美華公司豈非
      只需查知業者所使用之電腦伴唱機內有上開三首視聽內容之詞曲時，即可以擬
      制、推定之方式直接認定有不特定之客人「公開演出」上開三首詞曲「音樂著
      作」之事實；再據此推論，是否任何詞曲音樂著作財產權人，只需知悉業者所
      使用之電腦伴唱機內電腦音樂伴唱「視聽著作」或「視聽內容」有被授權利用
      或未被授權利用之任何詞曲「音樂著作」時，亦均可以擬制、推定之方式直接
      認定有不特定之客人「公開演出」任何詞曲「音樂著作」之事實，此顯與首揭
      規定與判例之意旨不合。是被告所使用之「音圓」電腦伴唱機內電腦音樂伴唱
      「視聽內容」雖有未被授權利用之上開三首詞曲，仍不即據以「擬制」、「推
      定」有不特定客人「公開演出」過上開三首詞曲「音樂著作」之事實。況一般
      餐飲業者（包括被告所經營之場所均係公眾得出入之場所，告訴人美華公司倘
      欲蒐證業者提供電腦伴唱機供不特定客人以「公開上映」上開三首「視聽內容
      」，而「公開演出」上開三首詞曲音樂著作及現場提供演唱器材供不特定客人
      「公開演出」上開三首「視聽內容」內之詞曲「音樂著作」之事實，當非難事
      ，自不能因告訴人美華公司舉證之怠惰，即反課以被告之舉證責任。況被告並
      無自證無罪之義務，縱告訴人美華公司確有蒐證困難之情事，然亦僅屬舉證之
      問題，尚不得因蒐證、舉證之困難，即反課以被告自證無罪之義務。且被告雖
      提供電腦伴唱機及演唱器材（例如麥克風、喇叭．．．等），惟倘無不特定之
      客人曾「公開演出」（包括以「公開上映」上開三首「視聽內容」，而「公開
    演出」上開三首詞曲音樂著作及現場以演唱器材「公開演出」上開三首「視聽
      內容」內之詞曲「音樂著作」）上開三首詞曲「音樂著作」，被告自無從就此
      不存在之事實加以舉證，故此乃犯罪事實必有積極證據足以證明其犯罪行為，
      否則即不能遽為有罪推定之精神所在。
（五）又查，告訴人美華公司雖曾於八十七年十二月十四日指派該公司職員即本件告
      訴代理人丁○○至被告經營之新湖土雞城點播、演唱「買醉」、「港邊甘是男
      性傷心的所在」二首視聽內容之詞曲，有消費統一發票及調查表等在卷可稽，
      並有電腦點唱機一台、鍵盤一台、點歌本一本及查獲時現場拍攝之照片十二禎
      扣案可證。惟告訴代理人丁○○於本院八十八年度易字第五三七號案件審理中
      同時陳稱：伊係告訴人美華公司之市場調查人員，伊係按公司之規定在每件案
      件取締時均先至現場消費，並點播「公開上映」電腦伴唱機內「一代女皇」、
      「買醉」、「港邊甘是男性傷心的所在」等電腦音樂伴唱「視聽內容」，且現
      場以演唱之方式「公開演出」「一代女皇」、「買醉」、「港邊甘是男性傷心
      的所在」三首詞曲「音樂著作」，至於有無其他不特定客人點播「公開上映」
      電腦伴唱機內「一代女皇」、「買醉」、「港邊甘是男性傷心的所在」等電腦
      音樂伴唱「視聽內容」，或現場以演唱之方式「公開演出」「一代女皇」、「
      買醉」、「港邊甘是男性傷心的所在」三首詞曲「音樂著作」，伊不知道等情
      明確，有本院八十八年度易字第五三七號案件八十八年八月四日訊問筆錄在卷
      足參。據此，告訴代理人丁○○點播「公開上映」「音圓」電腦伴唱機內「一
      代女皇」、「買醉」、「港邊甘是男性傷心的所在」等電腦音樂伴唱「視聽內
      容」，而「公開演出」上開三首詞曲音樂著作，或現場以演唱之方式「公開演
      出」「一代女皇」、「買醉」、「港邊甘是男性傷心的所在」三首詞曲「音樂
      著作」，然此既係經上開三首詞曲「音樂著作」之著作財產權人即告訴人美華
      公司之「授權」「公開演唱」，自無侵害告訴人美華公司之著作財產權（即「
      公開演出權」）可言，且告訴代理人丁○○亦非「不知情之第三人」，被告自
      亦無從因此而成為利用不知情而無刑事責任能力之第三人犯罪之「間接正犯」
      。
五、綜上，被告雖有提供「音圓」電腦伴唱機內之電腦音樂伴唱「視聽著作」及「是
    聽內容」供不特定之客人點播，並提供演唱器材供不特定之客人「公開演出」該
    電腦音樂伴唱「視聽著作」或「視聽內容」內被授權利用或未被授權利用之詞曲
    「音樂著作」之情事。然被告既否認曾聽過有客人「公開演出」上開三首詞曲「
    音樂著作」之情事，又無積極證據足以證明確有不特定之消費者曾「公開演出」
    過上開三首詞曲「音樂著作」，自不得以「擬制」、「推定」之方式認定被告有
    提供電腦伴唱機供不特定客人以「公開上映」上開三首「視聽內容」，而「公開
    演出」上開三首詞曲音樂著作及現場提供演唱器材供不特定客人「公開演出」上
    開三首「視聽內容」內之詞曲「音樂著作」之事實。又告訴代理人丁○○點播「
    公開上映」「音圓」電腦伴唱機內「一代女皇」、「買醉」、「港邊甘是男性傷
    心的所在」等電腦音樂伴唱「視聽內容」，而「公開演出」上開三首詞曲音樂著
    作，或現場以演唱之方式「公開演出」「一代女皇」、「買醉」、「港邊甘是男
    性傷心的所在」三首詞曲「音樂著作」，既係經上開三首詞曲「音樂著作」之著
    作財產權人即告訴人美華公司之「授權」「公開演唱」，自亦無侵害告訴人美華
    公司之著作財產權（即「公開演出權」）可言，且告訴代理人丁○○亦非「不知
    情之第三人」，被告自亦無從因此而成為利用不知情而無刑事責任能力之第三人
    犯罪之「間接正犯」。此外，復查無其他證據足資認被告有何違反著作權法之情
    事，應認為被告之犯罪尚不能證明，爰依法為其無罪判決之諭知。
據上論斷，應依刑事訴訟法第三百零一條第一項，判決如主文。
本案經檢察官許麗美到庭執行職務。
中      華      民      國      八十九    年      一      月    三十一  日
                                台灣新竹地方法院刑事第二庭
                                    法  官  汪  銘  欽
右正本證明與原本無異。
如不服本判決，應於判決送達後十日內向本院提出上訴狀（應附繕本），上訴於台灣
高等法院。
                                    書記官  鄭  敏  郎
中      華      民      國      八十九    年      一      月    三十一  日


司法院資訊處製作；財團法人民間司法改革基金會備份。
